【裁判字號】    89,易,3584
【裁判日期】    890914
【裁判案由】    違反臺灣地區與大陸地區人民關係條例
【裁判全文】
臺灣高雄地方法院刑事判決                        八十九年度易字第三五八四號
    公  訴  人  臺灣高雄地方法院檢察署檢察官
    被      告  甲○○○
右列被告因違反台灣地區與大陸地區人民關係條例案件，經檢察官提起公訴（八十九
年度偵字第一四五五四號），本院判決如左：
    主  文
甲○○○違反不得僱用大陸地區人民在臺灣地區從事未經許可之工作之規定，處罰金
新台幣陸仟元，如易服勞役，以新臺幣玖佰元即銀元參佰元折算壹日。
    事  實
一、甲○○○係位於高雄市○○區○○路十六號「川奇髮廊」之負責人，經營美髮業
    務，明知依規定不得僱用大陸地區人民在臺灣地區從事未經許可之工作，而關金
    珠係來台探視配偶莊振山之大陸地區人民，並未經政府許可在臺灣地區工作，竟
    自民國八十九年六月二十六日起，在上址，以每日新台幣（下同）一百元之薪資
    ，僱用關金珠擔任掃地工作。嗣於八十九年六月二十八日下午五時三十分許，在
    上址為警當場查獲。
二、案經高雄市政府警察局苓雅分局報請台灣高雄地方法院檢察署檢察官偵查起訴。
    理  由
一、訊據被告甲○○○對於上揭事實於警訊中坦承不諱，而於偵訊及本院審理始改口
    稱：伊沒有僱用關金珠，她是朋友之媳婦，來店裡與客人聊天學台語幫忙掃地，
    伊是看她可憐，才給她一百元吃飯云云。惟查：
（一）關金珠係大陸地區人民，而於八十九年六月三日自大陸地區來臺，探視其配偶
      莊振山，並未合法取得在臺工作之政府許可乙節，業據關金珠於警訊證述屬實
      ，堪可認定。
（二）又被告自八十九年六月二十六日起，在上址僱用關金珠，從事掃地工作，復於
      八十九年六月二十八日下午五時三十分許，在上開美髮店內，為警當場查獲等
      情，業據甲○○○於警訊時證述：「係於八十九年六月二十六日開始僱用的，
      薪資以天計算，每天一百元，已經付給他（指關金珠）新台幣三百元了」、是
      我本人於八十九年六月二十四日早上十一時在菜市場（高雄市○○區○○街福
      西市場）看見關金珠，而我跟關金珠的婆婆是老朋友，因其婆婆向我說關金珠
      嫁來台灣無聊我就請關金珠至我的川奇髮廊上班賺生活費。」等語，是以，被
      告明知關金珠係從大陸嫁來台灣而仍僱用其掃地，並按日給付薪資一百元已臻
      明確，核與關金珠於警訊中亦供述是從八十九年六月二十六日開始在川奇髮廊
      學習美髮技巧及幫忙掃地的已有三天等情相符，而關金珠於警偵訊中亦坦承被
      告有每日給付一百元，雖另供稱是其自行至川奇髮廊幫忙，沒有計算薪資，然
      關金珠確有至被告所開設之川奇髮廊工作，並且由被告給付一百元作為代價，
      無論其名目為何，被告確有對於關金珠之勞務支付對價，具有事實上僱用關係
      ，是被告辯稱：伊未僱用關金珠。是關金珠到店裡順便學台語云云，自屬卸責
      之詞，不可採信。
（三）末按不得因不知法律而免除刑事責任，刑法第十六條前段定有明文，被告辯稱
      不知僱用大陸地區人民在臺灣地區從事未經許可之工作是屬違法，依上開規定
      自不得採為其免除刑責之事由。綜上，被告僱用大陸地區人民在臺灣地區從事
      未經許可之工作事證明確，被告犯行洵堪認定。
二、核被告所為，係違反臺灣地區與大陸地區人民關係條例第十五條第四款之規定，
    應依同法第八十三條第一項規定處罰。爰審酌政府制定臺灣地區與大陸地區人民
    關係條例之目的，除為了保護臺灣地區人民就業，以持續增進社會及經濟發展外
    ，亦係基於考量兩岸政府或人民交流現狀，避免彼岸人民在臺非法就業，有損國
    家安全利益，被告卻未予遵守，對於我國社會及經濟發展等，自有不良影響，惟
    被告並無犯罪前科紀錄，有台灣高雄地方法院檢察署刑案資料查註紀錄表及高等
    法院被告全國前案紀錄表在卷可按，素行良好，及其僱之大陸地區人民僅為一人
    ，僱用期間不長等一切情狀，量處如主文所示之刑，並諭知易服勞役之折算標準
    。
據上論斷，應依刑事訴訟法第二百九十九條第一項前段，臺灣地區與大陸地區人民關
係條例第十五條第四款，第八十三條第一項，刑法第十一條前段，第四十二條第二項
，罰金罰鍰提高標準條例第二條，現行法規所定貨幣單位折算新臺幣條例第二條，判
決如主文。
中     華     民    國    八十九    年      九      月       十四       日
                                臺灣高雄地方法院刑事第二庭
                                    法  官    廖  建  瑜
右正本證明與原本無異。
如不服本判決，應於判決送達後十日內，向本院提出上訴狀。
                                   書記官     歐  文  政
中    華    民    國      八十九      年      九      月      十六      日
附錄本案判決論罪科刑法條：
臺灣地區與大陸地區人民關係條例第十五條第四款：
四、僱用或留用大陸地區人民在臺灣地區從事未經許可或與許可範圍不符之工作。
臺灣地區與大陸地區人民關係條例第八十三條第一項：
違反第十五條第四款或第五款規定者，處二年以下有期徒刑、拘役或科或併科新臺幣
三十萬元以下罰金。


司法院資訊處製作；財團法人民間司法改革基金會備份。
